【裁判字號】    98,簡上,247
【裁判日期】    981123
【裁判案由】    給付票款
【裁判全文】
臺灣臺北地方法院民事裁定             98年度簡上字第247號
上  訴  人  丙○○(即陳吳碧霞.
            丁○○(即陳吳碧霞.
            乙○○(即陳吳碧霞.
共      同
訴訟代理人  易定芳律師
被  上訴人  甲○○
上列當事人間請求給付事件，上訴人對於民國98年9月9日本院第
二審判決提起上訴，本院裁定如下：
    主  文
上訴駁回。
第三審訴訟費用由上訴人負擔。
    理  由
一、按對於簡易訴訟程序之第二審裁判，其上訴利益逾第466 條
    所定之額數者，當事人僅得以其適用法規顯有錯誤為理由，
    逕向最高法院提起上訴或抗告；對於簡易訴訟程序之第二審
    裁判，提起第三審上訴或抗告，須經原裁判法院之許可；前
    項許可，以訴訟事件所涉及之法律見解具有原則上之重要性
    者為限，民事訴訟法第436條之2第1項、第436條之3第1項及
    第2 項定有明文。所謂適用法規顯有錯誤，係指原第二審判
    決就其取捨證據所確定之事實適用法規顯有錯誤而言，不包
    括認定事實不當、判決不備理由或理由矛盾之情形在內（最
    高法院80年台上字第1326號判例要旨、82年台上字第2185號
    判決要旨參照）。又所謂原則上之重要性，係指該訴訟事件
    所涉及之法律問題意義重大，有加以闡釋之必要而言。故必
    第二審裁判取捨證據所確定之事實適用法規顯有錯誤，且其
    所涉及之法律問題意義重大，始有准許上訴最高法院加以闡
    釋之必要。
二、本件上訴意旨略以：被上訴人持有系爭本票三紙，係受讓自
    訴外人蔡志祥，而蔡志祥又係因訴外人陳國照向其借款而簽
    發並由上訴人等之被繼承人即訴外人陳吳碧霞在系爭本票背
    面蓋章背書，惟對系爭本票蔡志祥有利害關係，以之為證人
    證明陳吳碧霞之蓋章為真正，復以張敏杰為證人附和其有在
    場見聞陳吳碧霞之蓋章，原審法院即遽認陳吳碧霞之蓋章背
    書為真正並據以判決上訴人應與陳國照應連帶給付被上訴人
    1116萬元，應與經驗法則不符，於法有違。而蔡志祥之職業
    為送貨，依一般人的生活經驗與常情言之，應無能力一時向
    朋友借貸千萬元以上之現金，更甚者，蔡志祥竟可毋須告知
    其朋友借錢之用途與目的，即陸續出借，實難想像，況蔡志
    祥與陳國照只是在飯局上經人介紹而認識，並不知陳國照做
    何工作，即陸續借予鉅款而不須任何實質擔保，實有違一般
    人之借貸經驗，自難期蔡志祥之證言能出於真正。又被上訴
    人於出借款項時，竟捨銀行轉帳方式，而以現金交付，又未
    要求陳國照簽立借據，是有所疑。縱知陳吳碧霞擁有2、3千
    萬元之不動產，亦未要求辦理抵押設定，對於上千萬元借款
    之交付，如同兒戲，完全未採取任何保存借款證據資料之行
    為，亦未收取任何利息，反倒任由蔡志祥從中賺取月息，棄
    自己權利於不顧，在在與常情相悖，證人所述實令人難以採
    信。另張敏杰既未居中介紹，亦未參與出資，完全與其無涉
    ，且張敏杰與蔡志祥僅屬普通朋友，於多次交付借款予陳國
    照時，張敏杰均不在場，唯獨於陳吳碧霞於系爭本票上背書
    才出現，與往例不符。又被上訴人訴請給付票款，上訴人除
    以未為蓋章背書為抗辯外，尚主張票據法第14條之抗辯，係
    屬獨立之抗辯，就此部分原審法院未行使闡明權令當事人為
    適當完全之辯論，於法自屬有違。
三、經查，上訴人所陳上開理由無非爭執原判決採認證人之證述
    認定陳吳碧霞之蓋章背書為真正及本院未行使闡明權令其為
    適當完全之辯論乙節，有適用法規錯誤等情。惟查，上訴人
    所指上開事項，均係對原判決取捨證據、認定事實之職權行
    使不當所為之爭執，並無適用法規顯有錯誤之問題。
四、綜上所述，原判決並無適用法規顯有錯誤且其所涉及之法律
    問題意義重大之情事，本件上訴，不應許可，爰裁定駁回上
    訴人之上訴。
五、據上論結，本件上訴人之上訴為無理由，依民事訴訟法第43
    6條之2第2項、第481條、第449條第1項、第78條，裁定如主
    文。
中    華    民    國    98    年    11    月    23    日
                  民事第六庭    審判長法  官  朱漢寶
                                      法  官  賴秀蘭
                                      法  官  陳雯珊
以上正本係照原本作成。
如對本裁定抗告，須於裁定送達後十日之不變期間內，向本院提
出抗告狀。
中    華    民    國    98    年    11    月    23    日
                                      書記官  陳彥樺

司法院資訊處製作；財團法人民間司法改革基金會備份。
